【裁判字號】    98,易,843
【裁判日期】    990223
【裁判案由】    贓物等
【裁判全文】
臺灣臺南地方法院刑事判決               98年度易字第843號
公  訴  人  臺灣臺南地方法院檢察署檢察官
被      告  丁○○
            戊○○
上  一  人
選任辯護人  禎和律師
上列被告因贓物等案件，經檢察官提起公訴（98年度調偵字第29
4號），本院判決如下：
    主  文
丁○○犯竊盜罪，累犯，處有期徒刑肆月，如易科罰金，以新臺
幣壹仟元折算壹日；又犯竊盜罪，累犯，處有期徒刑肆月，如易
科罰金，以新臺幣壹仟元折算壹日。應執行有期徒刑陸月，如易
科罰金，以新臺幣壹仟元折算壹日。
戊○○故買贓物，處有期徒刑伍月，如易科罰金，以新臺幣壹仟
元折算壹日；又故買贓物，處有期徒刑伍月，如易科罰金，以新
臺幣壹仟元折算壹日。應執行有期徒刑捌月，如易科罰金，以新
臺幣壹仟元折算壹日。
    事  實
一、丁○○曾因傷害案件，經臺灣高等法院臺南分院以94年度重
    上更一字第430號判決判處有期徒刑1年確定，入監服刑，於
    民國95年12月 3日縮刑期滿執行完畢，翌日出監。詎丁○○
    仍不知悔改，竟利用其在址設臺南縣永康市○○○街 161號
    「強友企業有限公司」（下稱強友公司）擔任司機之機會，
    於97年2、3月間某日，基於意圖為自己不法所有之竊盜犯意
    ，徒手竊取強友公司擺置於臺南縣永康市倉庫內之塑膠原料
    二十餘包，得手後隨即撥打電話予戊○○與之聯絡，並將其
    竊得之塑膠原料以強友公司之貨車載往戊○○所經營，位在
    臺南市○○區○○路二段54巷81之17號之回收場兜售。戊○○明知丁○○所兜售之塑膠原料來路不明，顯可疑為贓物，
    仍基於故買贓物之不確定故意，以抗靜電 ABS型、PCAC型塑
    膠原料以每公斤新臺幣（下同）15元，PES 型塑膠原料每包
    （25公斤裝）1,000 元之價格向丁○○購入其竊取之塑膠原
    料，丁○○因此得款 2萬餘元。約一星期後，丁○○又另行
    起意，再度以相同手法竊取強友公司之塑膠原料二十餘包，
    得手後又駕駛強友公司貨車將之運往戊○○所經營之上址回
    收場變賣，戊○○復基於故買贓物之不確定故意，再度以上
    開價格將丁○○第二度竊得之塑膠原料全數購入，並再次支
    付丁○○ 2萬餘元之價金。嗣戊○○透過不知情之甲○○欲
    轉售伊自丁○○處購得之 PES塑膠原料，而甲○○於廟會中
    巧遇強友公司負責人乙○○，乃詢問乙○○有無購買意願，
    並依乙○○之要求轉請戊○○提供樣品，經戊○○先後提供
    二包 PES塑膠原料樣品予甲○○轉交乙○○後，乙○○發覺
    甲○○交付之 PES塑膠原料樣品紙袋外側竟有其本人之簽名
    ，乃報警處理，並告知其所取得之塑膠原料樣品來自戊○○
    ，員警經戊○○之同意前往伊位在臺南市○○區○○路二段
    54 巷81之17號回收場進行搜索，扣得強友公司遭竊之PES塑
    膠原料十八包、抗靜電 ABS型塑膠原料二十二包、PCAC型塑
    膠原料十包，因而查獲。
二、案經強友公司訴由臺南縣警察局永康分局報請臺灣臺南地方
    法院檢察署檢察官偵查起訴。
    理  由
壹、程序方面—證據能力之認定：
    本案檢察官所舉用以證明被告犯罪暨本院依職權調查所得之
    各項證據，均據被告丁○○、戊○○暨被告戊○○之選任辯
    護人表示同意採為證據之意思，且無事實顯示係公務員因違
    法蒐證所取得之證據，本院審酌該等供述證據、非供述證據
    作成時之情況暨各該證據之性質，亦認為適於作為證據，爰
    依刑事訴訟法第159條之4第 2款、第159條之5等規定，於98
    年12月22日審理時當庭裁定認為均有證據能力，合先敘明。
貳、實體方面：
  一、訊據被告丁○○對於上開犯罪事實，均坦承不諱；而被告
      戊○○雖供承確有二度向被告丁○○收購塑膠原料之事實
      ，然矢口否認有何被訴故買贓物犯行，辯稱：被告丁○○
      載運塑膠原料前來兜售時，對伊表示該等塑膠原料係公司
      剩餘的原料，伊當時詢問被告丁○○，被告丁○○稱是「
      阮老的」（台語）命其載運前來，伊不知向被告丁○○收
      購之塑膠原料係贓物云云。另被告戊○○之選任辯護人則
      據被告戊○○先前於警詢、偵查所陳情節為伊辯護，辯護
      意旨則以：(一)被告戊○○為塑膠廢料之回收業者，平日收
      購他人或廠商不要之塑膠廢料，其中有使用過之塑膠舊料
      ，亦有過剩之塑膠新料，此業據證人即被告戊○○之員工
      吳家瑋於審判中到庭證述明確，且一般回收場收購塑膠廢
      料時，極少開立單據，且均以現金交易，並無可疑之處；
      (二)同案被告丁○○於案發當時駕駛強友公司之貨車載運上
      開竊得之塑膠原料前往被告戊○○經營之回收場，當時同
      案被告丁○○對被告戊○○自稱係強友公司負責人之子，
      公司有過剩之塑膠廢料出售，被告戊○○見同案被告丁○○駕駛強友公司貨車，又表明為公司負責人之子，不疑有
      他，乃以正常回收程序收購同案被告丁○○載運前來之塑
      膠廢料，此亦據證人吳家瑋到庭證述屬實，顯見被告戊○○並無收受贓物之故意；(三)同案被告丁○○與其雇主乙○○關係密切，常以父子相稱，此據證人乙○○於警詢、審
      理中暨同案被告丁○○於審理中證述明確，則被告戊○○
      辯稱案發當時，同案被告丁○○對伊諉稱為強友公司負責
      人之子，應可採信；(四)同案被告丁○○於警詢及偵查中，
      對於所出售塑膠粒包之售價是否明顯低於市價，所供情節
      前後不一，佐以證人乙○○於審理中證稱：新料過剩，售
      予回收場之價差極大等語，顯見一般售予回收場之塑膠料
      ，縱為新料過剩品，與全新品亦有甚大之價格差距，且塑
      膠種類繁多，若非特有研究，對罕見之塑膠種類亦難窺知
      其市場價格。被告戊○○以一般塑膠廢料之價格收購，縱
      與新品之價格差距甚大，亦難遽認被告戊○○係明知為贓
      物而故為買受；(五)同案被告丁○○所出售之塑膠粒包，混
      雜塑膠舊料及新料，此業據同案被告丁○○於警詢及審理
      中陳證明確，而一般公司使用過剩之塑膠料，即便尚未拆
      封使用，對該公司而言亦屬塑膠廢料，此為塑膠業者普遍
      存在之事實，且被告戊○○所經營之回收場，亦屢有其他
      公司出售過剩之全新塑膠原料，被告戊○○以一般塑膠廢
      料之價格收購，並無違反常情。另依卷附照片所示，被告
      戊○○購買之塑膠粒包外觀已屬舊品，且塑膠粒包新、舊
      品之區別，常以包裝袋上是否為「二條棉線」為斷，亦即
      塑膠袋包裝為二條棉線者為新料，若係一條棉線者應為舊
      料，而被告戊○○向同案被告丁○○所購入者，多為一條
      棉線之舊料，此有同案被告丁○○於審理中所為之證詞可
      憑，是被告戊○○所購入者，並非皆為每包25公斤重之全
      新塑膠原料，檢察官起訴應有誤解；(六)依同案被告丁○○
      於警詢中所陳情節，被告戊○○與同案被告丁○○相識之
      初，被告戊○○初係詢問同案被告丁○○有無「廢料」可
      賣，顯見被告戊○○主觀認知，乃收購塑膠廢料，而同案
      被告丁○○於審理中證稱其並未告知被告戊○○伊所收購
      者為贓物，且同案被告丁○○係駕駛強友公司貨車前來兜
      售，參以被告戊○○將伊向同案被告丁○○收購之塑膠料
      隨意擺放於人人可見之回收場大門旁，而案發之後亦係被
      告戊○○主動帶同員警前往回收場查看，足認被告戊○○
      決無故買贓物之犯意等語。
  二、經查：
    (一)有關被告丁○○被訴竊盜部分：
      上開犯罪事實，業據被告丁○○自白不諱，核與證人即告
      訴人強友公司代表人乙○○於警詢中所陳情節相符（見警
      卷第13至19頁），此外並有刑案現場照片八幀、刑案現場
      蒐證照片十幀在卷可憑（見警卷第20至23、43至47頁）；
      又員警於同案被告戊○○所經營，位在臺南市○○區○○
      路二段54巷81之17號之回收場所查扣之塑膠原料（含 PES
      型十八包、抗靜電 ABS型二十二包、PCAC型十包），均已
      發還告訴人代表人乙○○領回，亦有扣押物品目錄表、贓
      物認領保管單各一紙在卷可資佐證（見警卷第33、42頁）
      ，足認被告丁○○之自白與事實相符，應可採信。此部分
      事證明確，被告丁○○竊盜犯行洵堪認定。
    (二)有關被告戊○○被訴故買贓物部分：
      1.被告戊○○於97年2、3月間，兩度向證人即同案被告丁○○收購其自強友公司竊得之塑膠原料，每次二十餘包
        ，證人丁○○總計得款約 5萬餘元，而該批塑膠原料事
        後透過證人甲○○仲介轉售，經證人甲○○詢問證人即
        告訴人強友公司代表人乙○○並提交樣品二包後，證人
        乙○○發覺該等樣品乃強友公司失竊之原料，報警處理
        ，循線查獲等情，除據被告戊○○前揭供述外，並經證
        人乙○○、丁○○二人於警詢中分別以告訴人代表人、
        同案被告身分陳述在卷（見警卷第2至6、13至19頁），
        並經證人丁○○於偵查（見97年度偵字第16782號卷第7
        頁）、證人乙○○、丁○○、甲○○三人於本院審理中
        到庭證述明確（見本院卷第 95頁反面至96頁反面、101
        頁正面、104頁反面、106頁反面至108頁反面、111頁正
        面、113頁正、反面、124頁正面至125頁反面、127頁反
        面至128頁正面、129頁正面），此外並有前引刑案現場
        照片八幀、刑案現場蒐證照片十幀及扣押物品目錄表、
        贓物認領保管單各一紙在卷可資佐證。
      2.被告戊○○雖以前揭情詞置辯，然：
        (1)證人丁○○於警詢及本院審理中，均堅稱並未對被告
          戊○○自稱強友公司負責人之子（見警卷第 4頁、本
          院卷第 107頁反面），而其雖證稱：其與乙○○關係
          良好，平日均稱呼乙○○「老的」（台語）等語（見
          本院卷第 110頁正面）；然亦堅稱：其從未在被告楊
          家誠面前提及「老的」（台語）或強友公司負責人等
          情（見本院卷第 111頁反面）。另證人乙○○雖於警
          詢中陳稱：「…平日我夫妻待他（即證人丁○○）不
          錯，視他如自己小孩」（見警卷第18頁），於本院審
          理中證稱：丁○○曾稱其為「頭家爸」（台語）等語
          （見本院卷第 100頁反面），然亦證稱：未曾有人誤
          認證人丁○○與其為父子關係（見本院卷第 105頁反
          面）。則被告戊○○辯稱係因證人丁○○自稱強友公
          司負責人之子以致未發現其所兜售之塑膠原料為贓物
          云云，已與證人丁○○、乙○○二人之證詞不符。
        (2)又證人丁○○於本院審理中，就其與被告戊○○之交
          易過程證稱：其不懂塑膠原料之價格，其將竊得之塑
          膠原料載往被告戊○○經營之回收場變賣時，均係由
          被告戊○○決定價格等語（見本院卷第 108頁反面）
          ，而被告戊○○就此供稱：「（問：丁○○他有無向
          你出價或殺價？）我跟他說這差不多多少錢，他就說
          好」、「他（即證人丁○○）載來時，一次我不在，
          一次我在，第一次他載來時，是載 PES，我當時在場
          ，我就說一包 1,000元，他就說好，第二次他載來的
          是抗靜電 ABS、PCAC，我說價格較差，他說沒有差，
          我就說以10幾元跟他買，他就說好，所以就成交了」
          （見本院卷第133頁反面、134頁正面）。倘證人黃俊
          郎果係強友公司負責人之子，承父之命前來出售過剩
          之塑膠原料，衡情證人丁○○理當對塑膠原料之價格
          有所瞭解；即便證人丁○○年輕識淺以致不知塑膠原
          料價格，強友公司負責人亦當對於出售塑膠原料之價
          格有所指示，以免公司損失。是無論如何均無任由被
          告戊○○隨意開價，而後雙方立刻成交之理。然依證
          人丁○○、被告戊○○二人上開供、證內容以觀，證
          人丁○○兜售該等塑膠原料當時，並未向被告戊○○
          就塑膠原料之價格表示任何意見，反而任由被告楊家
          誠單方面決定，如此被告戊○○焉有誤認證人丁○○
          為強友公司小開之理？是伊辯稱證人丁○○自稱強友
          公司負責人之子以致不知其出售之塑膠原料來源不明
          云云，難認屬實。
        (3)雖證人吳家瑋於本院審理中證稱：丁○○自稱「小胖
          」，其駕駛強友公司貨車載運塑膠料前來被告戊○○
          經營之回收場兜售時，渠曾協助下貨，當時丁○○表
          示該等塑膠粒料是「他爸爸做出來的廢料要讓我們回
          收買賣」、「他爸爸就是他們老闆，他都稱呼他『爸
          爸』」，亦即強友公司老闆云云（見本院卷第63頁反
          面至64頁正面、66頁正面）。惟證人吳家瑋乃被告楊
          家誠之員工，且自承於證人丁○○前來出售塑膠原料
          時在場並協助卸貨，此情復經證人丁○○到庭證述無
          訛（見本院卷第 112頁正面），是證人吳家瑋就本案
          故買贓物之情節，顯有相當之利害關係，其附和被告
          戊○○而為對伊有利之證詞，本屬事理之常，自不能
          以其上開證詞逕為有利於被告戊○○之認定。
        (4)再者，依證人甲○○之證詞，被告戊○○向其表示有
          塑膠原料可資出售時，係直接對其表示所欲出售者為
          PES 類型之塑膠原料，且被告戊○○早期從事塑膠射
          出行業，之後轉而從事塑膠次料買賣，伊在塑膠業界
          已有20餘年之時間（見本院卷第129頁正面、130頁反
          面）。而被告戊○○於本院審理中，亦明確陳述證人
          丁○○兩次前來販售之塑膠原料種類，第一次為 PES
          類型之新料，第二次為抗靜電 ABS、PCAC類型之粉碎
          料（見本院卷第 134頁正面）。則依證人甲○○上開
          證詞暨被告戊○○前揭供述內容可知，被告戊○○顯
          能明確區分何種塑膠原料為PES，何種為抗靜電ABS或
          PCAC。是被告戊○○對塑膠原料之分類乃至特性等項
          ，絕非如證人丁○○一般矇懂無知。再就塑膠原料之
          價格而言，查被告戊○○於本院審理中，自承伊向證
          人丁○○所購入之塑膠原料，其中 PES型塑膠原料均
          屬新料，且均為每包25公斤包裝，伊係以每包 1,000
          元之價格向證人丁○○購入；另抗靜電 ABS、PCAC型
          塑膠原料，則係以每公斤10餘元之價格購入，已如前
          述。則以被告戊○○前揭自承之購入價格推算，伊向
          證人丁○○購入塑膠原料之單價顯然並非相同，亦即
          伊購入 PES型塑膠原料之價格為每公斤40元，此一價
          格明顯高於伊向證人丁○○購入抗靜電 ABS、PCAC塑
          膠原料之價格。倘被告戊○○果係因塑膠種類繁多，
          對罕見之塑膠種類不知市場價格，以致以一般塑膠廢
          料之價格收購，則被告戊○○自無對於不同種類之塑
          膠原料以不同基準計價之可能。由此益徵被告戊○○
          對於各類塑膠原料之市場行情，有一定程度之瞭解。
          雖被告戊○○就此辯稱：因 PES係屬特殊之塑膠原料
          ，伊不知當時每公斤之行情，於不清楚價格且數量不
          多之情況下，遂以每包 1,000元之價格收購云云（見
          本院卷第133頁反面至134頁正面）。然被告戊○○以
          從事塑膠回收轉賣為業，將本求利，本為事理之常，
          倘伊果真不知 PES塑膠原料之市場行情，自無在未經
          查證之情況下，貿然購買之可能？況，被告戊○○於
          本院審理中，自承 PES、PCAC型塑膠原料，均無法出
          售予伊日常往來之抽料工廠（見本院卷第 135頁反面
          ），而被告戊○○並非經營慈善事業，倘伊若非確知
          有利可圖，焉有花費數萬元購買該等 PES、PCAC塑膠
          原料之理？由此益見伊辯稱不知證人丁○○所兜售之
          塑膠原料為贓物，純屬飾卸之詞，不足採信至明。
        (5)至於，辯護人所辯塑膠原料外包裝究係車縫一條棉線
          或二條棉線之問題，查被告戊○○於本院審理中供稱
          ：伊向證人丁○○所收購之 PES塑膠原料，經伊親自
          檢查，確認均屬新料，另證人丁○○第二次載運前來
          之塑膠原料，經伊僱請之員工查看，屬粉碎料等語（
          見本院卷第 134頁正面）；而證人吳家瑋證稱：「（
          問：小胖（即證人丁○○）載貨料給你們的時候，你
          們會拆開檢查？）拆開來看是什麼物料，用塑膠管子
          插入袋子中看看是什麼物料」、「（問：妳要回收的
          時候，你們老闆（即被告戊○○）有無交代你要注意
          什麼，要檢查什麼？）他都是叫我下貨以後用管子插
          入袋子看看是什麼貨料，如果是我們要的貨料就開始
          整理」等語（見本院卷第70頁正、反面）。則依被告
          戊○○上開供述及證人二人之證詞可知，被告戊○○
          於收購證人丁○○所兜售之塑膠原料時，不論伊本人
          或伊僱請之員工均係以抽料管將塑膠原料抽出或拆封
          之方式，檢查包裝袋內塑膠原料之種類及品質，並非
          僅以包裝外究竟車縫一條棉線或二條棉線為斷。再徵
          諸從事塑膠原料買賣多年之證人甲○○於本院審理中
          證稱：其取得被告戊○○所交付之二包塑膠原料樣品
          時，曾以插料管將塑膠原料抽出檢查等語（見本院卷
          第 128頁正面），則衡以證人甲○○僅單純居間為被
          告戊○○介紹買主之角色，猶以抽料管將塑膠原料由
          包裝內抽出檢查該批塑膠原料之品像，被告戊○○花
          費數萬元向證人丁○○購入該批塑膠原料，自無僅憑
          包裝袋外究係車縫一條棉線或二條棉線，即逕行判斷
          該批塑膠原料究係新料或舊料之理。辯護意旨以被告
          戊○○所購入之塑膠原料多屬車縫一條棉線之包裝，
          謂被告戊○○認該批塑膠原料為舊料以致以一般舊料
          價格收購云云，亦無可取。          1
        (6)末查，員警前往被告戊○○經營之回收場搜索時，雖
          係在該回收場外大門旁，查獲強友公司遭竊之塑膠原
          料，惟該等塑膠原料是否於收購之初，即放置於該處
          ？係因何原因放置於該處？均乏相關證據佐證，是不
          能僅以該等塑膠原料放置位置此一單純之事實，逕為
          有利於被告戊○○之認定，併予敘明。
      3.綜上所述，證人丁○○雖係駕駛強友公司貨車載運其竊
        得之塑膠原料前往被告戊○○經營之回收場兜售，然依
        兩人交易過程及被告戊○○對於塑膠原料之認知，伊顯
        然可知證人丁○○兜售之塑膠原料來源不明，顯可疑為
        贓物。又被告戊○○於證人丁○○首次前來兜售塑膠原
        料時，已見該批塑膠原料內有 PES塑膠新料，來源顯屬
        可疑，而可知該批塑膠原料或為贓物，則伊於證人丁○○第二次載運塑膠原料前來兜售時，當無不知該批塑膠
        原料來源可疑之理，是被告戊○○二度收購證人丁○○
        所兜售之塑膠原料，均有認知該等塑膠原料為贓物之不
        確定故意至明。本案事證明確，被告戊○○犯行洵堪認
        定。
  三、核被告丁○○所為，係犯刑法第320條第1項之竊盜罪；另
      被告戊○○所為，則係犯刑法第349條第2項之故買贓物罪
      。被告丁○○二次竊盜犯行、被告戊○○二次故買贓物犯
      行，均犯意各別，時間有異，應予分論併罰。檢察官起訴
      意旨，謂被告丁○○係接續竊取強友公司之塑膠原料，固
      非無見，惟被告丁○○於本院審理中自承其係第一次竊得
      強友公司之塑膠原料變賣後，因貪圖利得，始另行起意再
      度行竊（見本院卷第 136頁反面），是被告丁○○二次竊
      盜犯行，顯係分別起意，自應分論併罰，併予敘明。末查
      被告丁○○有如犯罪事實欄所載前案有期徒刑執行完畢之
      紀錄，有臺灣高等法院被告前案紀錄表在卷可按，其於前
      開有期徒刑之執行完畢後 5年內，故意再犯本案有期徒刑
      以上之二竊盜罪，俱為累犯，應均依刑法第47條第 1項之
      規定加重其刑。爰審酌被告丁○○有如犯罪事實欄所述前
      案有期徒刑執行完畢之紀錄，素行並非良好，其於強友公
      司任職期間，不思謹守自身職分，反藉機竊取強友公司之
      塑膠原料變賣，得款供己花用，所為至不足取，惟其犯後
      坦承犯行，態度尚稱良好，顯有悔意；另被告戊○○前未
      曾因案受刑之宣告，有臺灣高等法院被告前案紀錄表在卷
      可憑，素行原屬良好，伊經營塑膠回收場，未過濾回收物
      料來源，反貪圖小利，低價購入贓物轉售，所為增長竊盜
      風氣，並增加被害人追回贓物及員警查緝之困難，而其犯
      後矢口否認犯行，未見悔意，態度不能認為良好；兼衡以
      本案告訴人強友公司所受損害、被告二人智識程度、生活
      狀況等一切情狀，分別量處如主文所示之刑，並諭知易科
      罰金之折算標準暨定被告二人應執行刑，以示懲儆。
據上論斷，應依刑事訴訟法第299條第1項前段，刑法第320條第1
項、第 349條第2項、第47條第1項、第41條第1項前段、第8項、
第51條第5款，刑法施行法第1條之1，判決如主文。
本案經檢察官丙○○到庭執行職務。
中    華    民    國    99    年    2     月    23    日
                  刑事第十四庭  審判長法  官  陳金虎
                                      法  官  孫淑玉
                                      法  官  周紹武
以上正本證明與原本無異
如不服本判決應於收受本判後10日內向本院提出上訴書狀，並應
敘述具體理由。其未敘述上訴理由者，應於上訴期間屆滿後20日
內向本院補提理由書狀（均須按他造當事人之人數附繕本）「切
勿逕送上級法院」。
                                      書記官  徐晨芳
中    華    民    國    99    年    2     月    26    日
附錄本案論罪科刑法條全文：
中華民國刑法第320條第1項
意圖為自己或第三人不法之所有，而竊取他人之動產者，為竊盜
罪，處5年以下有期徒刑、拘役或5百元以下罰金。
中華民國刑法第349條第2項
搬運、寄藏、故買贓物或為牙保者，處 5年以下有期徒刑、拘役
或科或併科1千元以下罰金。

司法院資訊處製作；財團法人民間司法改革基金會備份。
